【裁判字號】    98,易,918
【裁判日期】    981117
【裁判案由】    侵占
【裁判全文】
臺灣桃園地方法院刑事判決               98年度易字第918號
公  訴  人  臺灣桃園地方法院檢察署檢察官
被      告  乙○○
選任辯護人  林清漢律師
上列被告因業務侵占案件，經檢察官提起公訴（98年度偵字第
929 號），本院判決如下：
    主  文
乙○○意圖為自己不法之所有，而侵占對於業務上所持有之物，
累犯，處有期徒刑肆月，如易科罰金，以新臺幣壹仟元折算壹日
。
    事  實
一、乙○○前因公共危險案件，經臺灣桃園地方法院以96年度壢
    交簡字第59號判決判處有期徒刑2月確定，甫於民國96年6月
    12日易科罰金執行完畢。詎仍不知悔改，其於97年3 月間某
    日，受雇址設桃園縣平鎮市○○路○ 段11號17樓之2 「台灣
    中井企業有限公司（下稱中井公司）」，並擔任中井公司位
    於桃園縣平鎮市○○○街938 號之永福營業所、位於桃園縣
    中壢市○○街70號之復華營業所及位於桃園縣八德市○○○
    街21號之高城營業所之店長，負責上開3 營業所之營業管理
    、業務接洽、現金收支及作帳，為從事業務之人，竟意圖為
    自己不法之所有，自97年9 月間某日起至同年12月8 日止，
    利用其管理及經手上開3 營業所當日應繳回中井公司之現金
    及全權負責記帳之業務之便，將各營業之客戶償付回收款項
    ，未繳回中井公司而予以挪用，分別於永福營業所、復華營
    業所、高城營業所之上址內，侵占上開3 營業所回收款項新
    臺幣（下同）314,950 元、291,650 元、108,875 元，總計
    侵占應繳回中井公司之款項715,475 元。嗣於97年12月8 日
    中井公司進行對帳時，為負責人甲○○察覺有異，報警處理
    ，始查悉上情。
二、案經桃園縣政府警察局平鎮分局報告臺灣桃園地方法院檢察
    署檢察官偵查起訴。
    理  由
一、訊據被告乙○○，就上開犯罪事實，坦承不諱，核與告訴人
    即中井公司負責人甲○○結證之指述情節相符（見本院卷第
    12 至15 頁），並有客人欠款未回收金額明細、永福、復華
    及高城3 營業所客人欠款未回收金額明細、營業日報6 冊、
    上開3 營業所未回收款統計簡易帳冊等件在卷可稽（見臺灣
    桃園地方法院檢察署98年度偵字第929 號卷《下稱偵卷》第
    20至29頁、第36至43頁及同卷另置於證物袋之帳冊6 本），
    是被告確有為上開業務侵占犯行，本件事證明確，被告之犯
    行堪以認定。
二、核被告所為，係犯刑法第336 條第2 項之業務侵占罪嫌。被
    告先後多次業務侵占之行為，係利用同一身為上開3 營業所
    店長，負責上開3 營業所之營業管理、業務接洽、現金收支
    及作帳之機會，以單一犯意，於密切接近之時地實施，侵害
    同一之法益，各行為之獨立性極為薄弱，依一般社會健全觀
    念，在時間差距上，難以強行分開，在刑法評價上，以視為
    數個舉動之接續施行，合為包括之一行為予以評價，較為合
    理，應認係接續犯，為包括之一罪（最高法院86年台上字第
    3295號判例意旨參照）。又被告前有如犯罪事實欄所載之犯
    罪科刑及執行完畢之紀錄，有臺灣高等法院被告前案紀錄表
    可憑，其前受有期徒刑執行完畢，於五年內故意再犯本件有
    期徒刑以上之罪，為累犯，應依刑法第47條第1 項之規定加
    重其刑。又經考量被告因自身債務問題，一時失慮，始侵占
    其經手之上開3 營業所收入之現金，其犯罪次數單一，所得
    尚非鉅大，犯後復已與告訴人和解，且將所侵占款項如數返
    還予告訴人，此有和解書及證人甲○○結證在卷可佐（見偵
    卷第49、50頁、本院卷第15頁），且被告於告訴人發現帳目
    有異後，主動認錯，坦承犯行，並與告訴人前往桃園縣政府
    警察局平鎮分局宋屋派出所製作筆錄，然因至警局後係告訴
    人主動先向受理本案員警葉立德說明案情，致丙○○○○於
    被告自陳犯罪行為前，已知悉被告所犯罪行，而不能成立自
    首，亦據證人葉立德結證屬實，是被告固有心投案而願受司
    法裁判，惟無從依自首減刑，其與侵占鉅款又不知認錯悔改
    ，且未返還所侵占款項之人，顯有天壤之別，是其犯罪之情
    狀顯可憫恕，雖科以法定最低度刑，仍嫌過重，爰依刑法第
    59 條 規定，減輕其刑。爰審酌被告利用職務之便，侵占上
    開3 營業所收入之現金，確有不當，其因自身債務問題，一
    時失慮，致罹刑章，犯罪動機尚稱單純，且犯後已能坦承犯
    行，並已將所侵占之款項返還告訴人，態度良好，頗具悔意
    等一切情狀，量處如主文所示之刑，並諭知易科罰金之折算
    標準，以示懲戒。
據上論斷，應依刑事訴訟法第299 條第1 項前段，刑法第336 條
第2 項、第47條第1 項、第59條、第41條第1 項前段，刑法施行
法第1條之1第1項、第2項前段，判決如主文。
本案經檢察官李安蕣到庭執行職務。
中    華    民    國    98    年    11    月    17    日
            刑事第九庭  審判長法  官  吳為平
                              法  官  蘇琬能
                              法  官  黃立昌
以上正本證明與原本無異。
如不服本判決應於收受判決後10日內向本院提出上訴書狀，並應
敘述具體理由。其未敘述上訴理由者，應於上訴期間屆滿後20日
內向本院補提理由書(均須按他造當事人之人數附繕本)「切勿逕
送上級法院」。
                              書記官  張懿昀
中    華    民    國    98    年    11    月    17    日
所犯法條：
中華民國刑法第336條第2項
（公務公益侵占罪、業務侵占罪）
對於公務上或因公益所持有之物，犯前條第1項之罪者，處1年以
上7年以下有期徒刑，得併科5千元以下罰金。
對於業務上所持有之物，犯前條第1項之罪者，處6月以上5年以
下有期徒刑，得併科3千元以下罰金。
前二項之未遂犯罰之。


司法院資訊處製作；財團法人民間司法改革基金會備份。
